【裁判字號】    92,上更(一),324
【裁判日期】    921023
【裁判案由】    偽造有價證券等
【裁判全文】
臺灣高等法院臺南分院刑事判決            九十二年度上更(一)字第三二四號  Ｃ
      上  訴  人
      即  被  告  丙  ○  ○
      指定辯護人  本院公設辯護人  丁  ○  ○
右上訴人因偽造有價證券案件，不服臺灣臺南地方法院八十九年度訴字第九七三號中
華民國八十九年一月三日第一審判決 (起訴案號：臺灣臺南地方法院檢察署八十八年
度偵字第八八三七號)，提起上訴，判決後，經最高法院發回更審，本院判決如左：
      主      文
原判決關於偽造有價證券部分撤銷。
丙○○意圖供行使之用，而偽造有價證券，處有期徒刑參年貳月，偽造之支票ＢＡ0
000000、ＢＡ0000000號貳紙均沒收。
      事      實
一、丙○○於民國（下同）八十七年底某日，在台南縣安定鄉拾獲不詳姓名之人遺失
    之「陳添福」印章一顆，意圖為自己不法之所有，將之侵占入己（侵占部分已判
    處罰金四百元確定）。又另行起意，意圖為自己不法之所有，於八十八年三月五
    日左右，在台南市○○路○段三七四之五號乙○○住處，與乙○○聊天之際，乘
    其不注意，打開客廳桌子抽屜，竊取乙○○所有空白支票共十二紙（票號ＡＬ0
    000000、ＡＬ0000000、ＡＬ0000000、ＢＡ000000
    0、ＢＡ0000000、ＢＡ0000000、ＢＡ0000000、ＢＡ0
    000000、ＢＨ0000000，ＢＨ0000000號等）得手後離開，
    丙○○因其經營公司被倒債急需款項支付貨款，意圖供行使之用，於八十八年三
    月初，在台南市○○區○○街三段十八巷四三號住處，在竊得其中之支票其中二
    紙票號ＢＡ0000000號、ＢＡ0000000號，同時盜蓋其所侵占「陳
    添福」印章，分別填寫金額為新台幣（下同）四萬七千元、三萬七千四百十九元
    ，日期為八十八年五月三十一日、六月三日，持向不知情之甲○○調借現金八萬
    四千四百十九元，供其支付貨款，其中票號ＢＡ0000000號支票（面額四
    萬七千元）經甲○○於同年五月三十一日存入台南區中小企業銀行安和分行提示
    付款，因上開支票早已為乙○○向銀行掛失止付而遭退票，甲○○始悉上情。
二、案經台南市警察局第三分局報請台灣台南地方法院檢察署檢察官偵查起訴。
      理      由
一、訊據上訴人即被告丙○○供承侵占他人遺失印章，並持印章盜蓋於向乙○○所竊
    取之前開二紙支票上，同時同地加以偽造持向甲○○調借現金八萬四千四百十九
    元之事實，迭據被告丙○○於警、偵訊中、及本院審判期日時供承不諱，並有被
    害人乙○○指證無誤，並提出經剪下之支票票號欄部分五紙、支票影本二紙、票
    據掛失止付通知書、遺失票據申報書、掛失止付票據提示人資料查報表及退票理
    由單各一紙附卷可稽，復經證人甲○○證述失竊支票二紙係由被告持向伊調現綦
    詳，另被害人乙○○於原審法院亦到庭證稱「八十八年三月五日左右被告曾至其
    店內，嗣伊由監視錄影機拍攝到竊取支票者之背影，伊認係被告，遂至被告家中
    ，被告承認支票係伊竊取，並將十一紙支票票號剪下交還予伊」等語（見原審法
    院八十八年十二月十日訊問筆錄）相符，其於本院亦到庭為相同之供述，足證被
    告確有侵占印章並竊取乙○○空白支票簽發其中二張支票使用之犯行，被告自白
    與事實相符，本件事證明確，被告犯行堪予認定。
二、被告意圖為自己不法之所有，而竊取他人之空白支票十二張，並進而以其先前拾
    得之「「陳添福」印章同時同地偽造支票二張（經到庭檢察官減縮為二張），復
    持該偽造支票向他人調借現款，詐取現金，核其所為，係犯刑法第三百二十條第
    一項之竊盜罪、刑法第二百零一條第一項之意圖供行使之用而偽造有價證券罪。
    又被害人甲○○既將被告行使之偽造支票提示，足徵被告行使偽造之有價證券行
    為並非供作擔保或新債清償而借款，其行使偽造有價證券行為本含有詐欺性質，
    不另論以詐欺取財罪，公訴意旨認被告前開行使偽造有價證券行為另涉犯詐欺罪
    ，尚有未洽。又被告盜用印章為偽造有價證券之部分行為，另行使偽造有價證券
    之輕度行為為偽造有價證券之重度行為所吸收，均不另論罪。被告所犯上開竊盜
    及偽造有價證券二罪間，有方法結果之牽連關係，應依刑法第五十五條之規定，
    應從較重之偽造有價證券罪處斷。被告同時同地偽造前開二張支票，係屬單一犯
    罪行為。
三、原審以被告罪證明確，予以論科，固非無見。然查，（一）被告竊取十二張支票
    後，僅偽造票號ＢＡ0000000號、ＢＡ0000000號二張（經到庭檢
    察官減縮為二張），原審認被告偽造支票票號ＢＨ0000000號、ＢＨ00
    00000號、ＢＡ0000000號、ＡＬ0000000號、ＡＬ0000
    000號、ＢＡ0000000號支票六紙，事實之認定，即有違誤。（二）被
    告同時同地偽造前開二張支票，係屬單一犯罪行為，原判決以連續犯論擬，亦有
    未合。被告上訴意旨，並不否認犯罪，但請求減輕其刑，指摘原判決不當，固無
    可取，但原判決既有前述可議之處，即屬無可維持，應由本院將原判決關於偽造
    有價證券部分撤銷改判，審酌被告素行、犯罪之動機、目的、手段及所造成危害
    、所得利益、已返還調借款項予被害人甲○○及其犯罪後態度等一切情狀，量處
    被告有期徒刑三年二月。至於偽造支票票號ＢＡ0000000號、ＢＡ000
    0000號支票二紙，應依法宣告沒收。
據上論結，應依刑事訴訟法第三百六十九條第一項前段、第三百六十四條、第二百九
十九條第一項前段、刑法第二百零一條第一項、第二百零五條、第三百二十條第一項
、第五十五條，罰金罰鍰提高標準條例第一條前段，判決如主文。
本案經檢察官廖椿堅到庭執行職務。
中    華    民    國      九十二      年      十      月      二十三    日
                                  臺灣高等法院臺南分院刑事第二庭
                                      審判長法官  黃    崑    宗
                                            法官  莊    俊    華
                                            法官  林    勝    木
右正本證明與原本無異。
如不服本判決，應於判決送達後十日內向本院提出上訴狀，其未敘述理由者並應於提
出上訴狀後十日內向本院補提理由書（應附繕本)。
                                      法院書記官  吳    秋    賢
中    華    民    國      九十二      年      十      月      二十四    日
附錄法條：
刑法第二百零一條第一項：意圖供行使之用，而偽造、變造公債票、公司股票或其他
                        有價證券者，處三年以上十年以下有期徒刑，得併科三千
                        元以下罰金。


司法院資訊處製作；財團法人民間司法改革基金會備份。
